臺灣高雄地方法院刑事判決　　　　　　　　　　　　　九十年度訴字第二七六七號
　　公　訴　人　臺灣高雄地方法院檢察署檢察官
　　被　　　告　甲○○
右列被告因毒品危害防治條例案件，經檢察官提起公訴（九十年度毒偵字第四六七０
號），暨移送併案審理（九十年度毒偵字第五０００號、臺灣雲林地方法院檢察署九
十一年毒偵字第四五五號），本院判決如左：
    主  文
甲○○連續施用第一級毒品，處有期徒刑伍月，如易科罰金以佰元折算壹日，第一
級毒品海洛因壹小包（淨重零點一一公克，包裝重零點二四公克）、又第一級毒品海
洛因（量微無法秤重，包裝重零點四０公克）、吸食過摻有海洛因香菸壹支均沒收銷
燬，分裝剷管貳支沒收；又施用第二級毒品，處有期徒刑月，如易科罰金以佰元
折算壹日；應執行有期徒刑柒月，如易科罰金以佰元折算壹日，第一級毒品海洛因
壹小包（淨重零點一一公克，包裝重零點二四公克）、又第一級毒品海洛因（量微無
法秤重，包裝重零點四０公克）、吸食過摻有海洛因香菸壹支均沒收銷燬，分裝剷管
貳支沒收。
    事  實
一、甲○○前曾因違反麻醉藥品管理條例案件，經本院以八十二年易字第五０八三號
    判處有期徒刑三月；復因施用第一級毒品，經本院以八十八年度毒聲字第一００
    二號裁定送觀察、勒戒，經觀察、勒戒後，認有繼續施用毒品之傾向，續由本院
    以八十八年度毒聲字第一七六二號裁定施以強制戒治，強制戒治執行滿三個月後
    ，認無繼續戒治之必要，再經本院以八十八年度毒聲字第四八六七號裁定停止戒
    治，並付保護管束，於八十九年三月十七日管束期滿，經臺灣高雄地方法院檢察
    署檢察官以八十九年度戒毒偵字第三四三號為不起訴處分；又因施用第一級毒品
    、第二級毒品經本院八十九年度毒聲字第七八一六號裁定施以強制戒治，並於八
    十九年十二月二十八日，經本院以八十九年訴字第二五四二號判決，分別判處有
    期徒刑十月、有期徒刑三月，應執行有期徒刑一年，上訴後，經臺灣高等法院高
    雄分院於九十年四月十一日判處有期徒刑一年確定。詎仍不知悔改，復基於施用
    第二級毒品安非他命之犯意及施用第一級毒品海洛因之概括犯意，連續於九十年
    八月三十日晚上十九時二十分許回溯二十四小時內之某時，在不詳地點，以不詳
    方式施用第一級毒品海洛因一次；再於九十年九月七日早上六時十分許回溯二十
    四小時內之某時，在不詳地點，以針筒注射之方式施用第一級毒品海洛因及一次
    ，及以不詳方式施用第二級毒品安非他命一次；又於九十一年四月二十六日早上
    五時許，在雲林縣土庫鎮○○街四十三號租屋處，以海洛因摻入香菸內吸食之方
    式，施用第一級毒品海洛因一次，經警先後於九十年八月三十日晚上十九時二十
    分許在嘉義市○○路及北港路口麥當勞速食店前、九十年九月七日早上六時十分
    許在國道一號高速公路員林收費站北向處、九十一年四月二十六日在雲林縣土庫
    鎮○○路四十三號甲○○租屋處分別查獲，並於九十年九月七日、九十一年四月
    二十六日分別扣得被告所持有之第一級毒品海洛因一包（淨重零點一一公克，包
    裝重零點二四公克）及第一級毒品海洛因一包（量微無法秤重，包裝重零點四０
    公克）、吸食過摻有海洛因香菸一支，及其所有供施用毒品之分裝剷管二支。
二、案經內政部警政署國道公路警察局第三警察隊移送臺灣彰化地方法院檢察署呈臺
    灣高等法院檢察署令轉臺灣高雄地方法院檢察署檢察官偵查起訴，暨嘉義市警察
    局第一分局移送臺灣嘉義地方法院檢察署呈臺灣高等法院檢察署令轉臺灣高雄地
    方法院檢察署、雲林縣警察局移送臺灣雲林地方法院檢察署移送併案審理。
    理  由
一、訊據被告甲○○對於前揭於九十一年四月二十六日早上五時許前，在雲林縣建勇
    街四十三號租屋處施用第一級毒品海洛因之犯行坦承不諱，惟矢口否認另二次犯
    行，辯稱該二次均未施用第一級或第二級毒品，其尿液有海洛因反應，可能係因
    癌症病發求診前所服藥物中有海洛因或嗎啡成分所致，至於安非他命，伊因病根
    本不可能施用云云，經查：
（一）被告甲○○確有於九十一年四月二十六日早上五時許在雲林縣土庫鎮○○街四
      十三號租屋處施用第一級毒品之事實，已據其於警訊、偵查中及本院審理時供
      承不諱，並有海洛因一包（量微無法秤重，包裝重零點四０公克）、吸食過摻
      有海洛因之香菸一支、分裝海洛因之剷管二支扣案可證，上述扣案之海洛因一
      包確實含有海洛因成分，並有法務部調查局編號第000000000號鑑定
      通知書在卷可按。而被告於九十年八月三十日十九時二十分許回溯二十四小時
      內某時施用第一級毒品海洛因，及於九十年九月七日早上六時十分許回溯之二
      十四小時內施用第一級毒品海洛因、第二級毒品安非他命之事實，雖經被告矢
      口否認，惟被告於上開時地經警查獲時所採尿液送嘉義市衛生局及彰化縣衛生
      局檢驗，經分別以酵素免疫分析法、快速薄層層析法，及免疫學分析法加以檢
      驗，依序呈嗎啡陽性反應，及甲基安非他命、嗎啡陽性反應，有各該衛生局九
      十年九月十一日序號一五五六號檢驗報告書、九十年九月十七日煙檢字第九０
      二七一一號檢驗成績書各一份在卷可稽，而被告於九十年九月七日早上六時十
      分被查獲時並扣得海洛因一包，而前述扣得之海洛因一包，經送法務部調查局
      以化學呈色法、氣象層析質譜儀分析法檢驗，確實含有海洛因成分，有該局0
      00000000號鑑定通知書附卷可憑，參以被告甲○○於本院九十年十二
      月十日審理時自承確曾於九十年九月七日該次被查獲前施用第一級毒品海洛因
      一次，所供與其尿液檢驗結果亦相符合。是被告上開施用第一級、第二級毒品
      之犯行應堪採信。
（二）按海洛因施用入人體後水解還原成嗎啡，再循嗎啡之代謝方式排體外，已據行
      政院衛生署藥物食品檢驗局七十三藥檢壹字第○三○二二一號函說明綦詳。另
      依醫學臨床實驗及根據英國藥學會出版Isolation and Indentification of
      Drugs乙書第二九三頁載明：海洛因經注射入人體後，在體內迅速水解成
      6-Monoacety Imorp hine，再緩緩繼續水解成嗎啡，然後再循嗎啡之代謝方式
      排出，同書第四三一至第四三二頁並載有：嗎啡經注射入人體後，約百分之五
      十以上於八小時內自尿中排出，至二十四小時排出約百分之九十，但四十八小
      時後仍有微量可檢出等語。此外，按通常健康成人一次注射嗎啡十五公絲，而
      以現行採用蟻醛酸試液及鉬鋑銨酸試液檢檢驗其尿液時，注射後八小時內所排
      尿液易於檢出；八小時至二十四小時，視其取尿時間及尿量多寡，可能檢出；
      至二十四小時以後所排之尿液，用上述方法已難檢出，亦據行政院衛生署藥物
      食品檢驗局七十三年十一月三十日（73）藥檢壹字第○三○二二一號函釋在案
      ；另按甲基安非他命經口服投與後，約百分之七十於二十四小時內自尿液中排
      出，約百分之九十六小時內自尿中排出，而尿液內甲基安非他命成分之檢出，
      與其投與甲基安非他命方式、投與量、個人體質、採尿時間、檢測儀器之精密
      有關；通常採尿化驗是否呈陽性反應，應以投與二十四小時內所採為宜，亦有
      行政院衛生署藥物食品檢驗局八十年三月十一日藥檢壹字第○四○七一二號
      函釋明確。準此，被告甲○○確有於前述時地分別施用第一級毒品、第二級毒
      品之犯行，堪以認定。至於被告辯稱其尿液有海洛因反應，可能係因癌症病發
      求診前所服藥物有嗎啡成分所致一節，經本院函查被告平日診治之華濟醫院，
      該院以九十一年一月二十四日華（圖）字第九一０一二四０二號函覆稱，被告
      於九十年九月六日或七日並未前往該院診療，被告既未於九十年九月七日被查
      獲當天或前一日因肺癌病發前往華濟醫院求診，亦無可能如其所辯於求診前為
      減輕痛苦施打藥物止痛，所辯因癌症病發求診前所服藥物中有嗎啡成分一節，
      尚難採信。
（三）被告甲○○因施用第一級毒品，經本院以八十八年度毒聲字第一００二號裁定
      送觀察、勒戒，經觀察、勒戒後，認有繼續施用毒品之傾向，續由本院以八十
      八年度毒聲字第一七六二號裁定施以強制戒治，強制戒治執行滿三個月後，認
      無繼續戒治之必要，再經本院以八十八年度毒聲字第四八六七號裁定停止戒治
      ，並付保護管束，於八十九年三月十七日管束期滿，經臺灣高雄地方法院檢察
      署檢察官以八十九年度戒毒偵字第三四三號為不起訴處分等情，有臺灣高等法
      院被告全國前案紀錄表、臺灣高雄地方法院檢察署刑案資料查註紀錄表（參見
      九十年度毒偵字第四六七０號卷第二頁）、不起訴處分書（參見九十年度毒聲
      字第四六七０號第十一頁）各一份在卷可考，其於不起訴處分確定後又犯本案
      施用第一級毒品罪、施用第二級毒品罪之犯行至為明確。
四、按海洛因、安非他命分別係毒品危害防制條例第二條第二項第一款、第二款所稱
    之第一級、第二級毒品；又犯同條例第十條第一項、第二項施用第一級、第二級
    毒品之罪者，檢察官應先將被告送勒戒處所觀察、勒戒，經觀察、勒戒後，認無
    繼續施用毒品傾向者，應由檢察官為不起訴處分之裁定，有繼續施用之傾向者，
    由檢察官聲請法院令入戒治處所施以強制戒治，其期間為一年，依同條例第二十
    條第二項強制戒治期滿或交付保護管束期滿，應由檢察官為不起訴之處分，依此
    為不起訴處分後，五年內再犯同條例第十條第一項、第二項施用第一級、第二級
    毒品之罪，則不適用前開不起訴處分之規定，而應依一般刑事訴訟程序予以起訴
    論罪科刑，此觀諸同條例第二十條第一項、第二項前段、第二十三條第一項、第
    二項前段規定自明。核被告甲○○所為，係分別犯毒品危害防治條例第十條第一
    項、第二項之施用第一級毒品之罪、施用第二級毒品之罪。其分別持有第一級毒
    品、第二級毒品進而施用，其持有之低度行為應為施用之高度行為所吸收，不另
    論罪。其先後三次施用第一級毒品之行為，時間緊接，所犯構成要件相同，顯係
    基於概括之犯意而為之，為連續犯，應依刑法第五十六條規定論以一罪。其施用
    第一級毒品罪與施用第二級毒品罪，二罪間犯意各別，行為互殊，應予分論併罰
    。又查被告甲○○因罹犯「肺癌併多重轉移」之重病，有華濟醫院診斷證明書一
    份附於本院卷可查，前述所辯因病發求醫致施打藥物減輕痛苦云云雖非可採，然
    罹此重病，精神、身體上較易倚賴藥物為人之常情，又海洛因施用進入人體後還
    原成嗎啡，具麻醉、止痛之效用，確實有減緩其因癌症所致病痛之療效，本院因
    認其所犯連續施用第一級毒品罪部分，犯罪情狀尚可憫恕，在客觀上足以引起一
    般同情，認為即予宣告最低法定刑猶嫌過重，爰依刑法第五十九條之規定減輕其
    刑。審酌被告甲○○前有麻醉藥品管理條例前科，經觀察勒戒、強制戒治及不起
    訴處分後猶不知戒除，再犯本案施用第一、二級毒品之罪，及其犯後承認部分犯
    罪等一切情狀，分別量處如主文所示之刑，及分別諭知易科罰金之折算標準，並
    定其應執行之刑及易科罰金之折算標準。扣案吸食過摻有海洛因香菸一支，因海
    洛因與香菸已無法分離，與扣案第一級毒品海洛因一小包（淨重零點一一公克，
    包裝重零點二四公克）、又第一級毒品海洛因一小包（量微無法秤重，包裝重零
    點四０公克），均依毒品危害防治條例第十八條第一項之規定沒收銷燬；扣案分
    裝剷管二支為被告將海洛因分裝施用之工具，為供犯罪所用之物，而非專供施用
    毒品之器具，爰依刑法第三十八條第一項第二款之規定沒收。
三、檢察官聲請併案認被告於九十年八月三十日晚上十九時二十分許回溯二十四小時
    內之某時、九十一年四月二十六日早上五時許施用第一級毒品之犯行雖未經起訴
    ，惟本院認此部分與經判決有罪部分有連續犯關係，屬裁判上一罪，本院自得併
    予審酌，附此敘明。
據上論斷，應依刑事訴訟法第二百九十九條第一項前段，毒品危害防制條例第十條第
一項、第二項、第十八條第一項，刑法第十一條、第五十六條、第五十九條、第五十
一條第五款、第四十一條第一項、第二項、第三十八第一項第二款，罰金罰鍰提高標
準條例第二條，判決如主文。
中      華      民      國      九十一      年      八    月    十六    日
                                      臺灣高雄地方法院刑事第 二庭
                                          法  官    陳志銘
右正本證明與原本無異。
如不服本判決，應於判決送達後十日內，向本院提出上訴狀。
                                          書記官    洪生輝
中      華      民      國      九十一      年      八    月    十九    日
附錄參考法條
毒品危害防制條例第十條：
施用第一級毒品者，處六月以上五年以下有期徒刑。
施用第二級毒品者，處三年以下有期徒刑。
